臺灣臺北地方法院民事判決
110年度訴字第3403號
原      告  國益投資股份有限公司

法定代理人  蕭嘉豪律師
被      告  魏林寶惠

            魏文賢  
            魏浩三  
共      同
訴訟代理人  徐豐益律師
上列當事人間請求撤銷債害債權等事件，本院於民國111年6月29
日言詞辯論終結，判決如下：
    主      文
一、原告之訴駁回。
二、訴訟費用由原告負擔。
    事實及理由
壹、程序方面：
一、蕭嘉豪律師業經本院以108年度司字第243號裁定選派為原告
    之清算人（見本院卷第15-17頁），其為原告之法定代理人
    無誤。
二、原告起訴時僅以魏林寶惠為被告，起訴請求撤銷贈與之詐害
    債權行為，嗣追加其主張之受贈人魏文賢、魏浩三為被告，
    並追加、特定其聲請撤銷之法律行為，並追加代位請求返還
    不當得利（見本院卷第127-129頁）。查撤銷詐害債權之訴
    為固有必要共同訴訟，必須以欲撤銷之法律行為當事人全體
    為被告，且原告請求撤銷之各法律行為都是從魏林寶惠的存
    款帳戶交易明細中調查發現，主要事證共通，追加前後基礎
    事實同一。故原告為訴訟追加，合於民事訴訟法第255條第1
    項第2款、第5款規定，應予准許。
貳、實體方面：
一、原告主張：原告得依終止委任回復原狀之法律關係，請求被
    告魏林寶惠給付新臺幣（下同）8,636,286元及自民國86年5
    月18日起至清償日止，按週年利率5％計算之利息，案經本院
    86年度重訴字第489號、臺灣高等法院86年度重上字第318號
    判決確定在案（下稱系爭債權），經本院103年度司執字第3
    9256號執行受償79,634元、1,219,735元後，尚餘8,636,286
    元及自92年7月14日起至清償日止，按週年利率5％計算之利
    息未受清償。詎魏林寶惠基於贈與之法律關係，於108年1月
    9日匯款2,200,000元予其子魏浩三，於109年11月11日匯款5
    70,000元予配偶魏文賢，又於同年11月12日匯款250,000元
    予魏浩三，以此方式合謀脫產，詐害原告之系爭債權。爰依
    民法第244條第1項、第4項、第242條、第179條規定，請求
    撤銷詐害債權行為，另代位請求返還不當得利等語。並聲明
    ：㈠魏林寶惠於108年1月9日贈與魏浩三2,200,000元、於109
    年11月11日贈與570,000元予魏文賢，又於同年11月12日贈
    與250,000元予魏浩三，合計贈與3,020,000元之債權行為應
    予撤銷。㈡魏文賢應給付魏林寶惠570,000元，並由原告代位
    受領。㈢魏浩三應給付魏林寶惠2,450,000元，並由原告代位
    受領。
二、被告答辯：原告經由前任清算人林奇霏代表，於108年8月1
    日與魏林寶惠簽訂和解書，同意免除系爭債權中剩餘部分，
    並撤回本院103年度司執字第39256號之強制執行聲請，雙方
    並互相拋棄該和解書簽訂日前一切法律上請求權。魏林寶惠
    對原告已無任何債務存在。魏文賢借用魏林寶惠名義，贈與
    2,200,000元予魏浩三，故於108年1月9日先自魏文賢帳戶，
    將2,200,000元轉入魏林寶惠帳戶內，同時魏林寶惠再從該
    帳戶支取2,200,000元，轉入魏浩三帳戶內。上述兩次轉帳
    是以連件辦理，同時進行，因此原告所指當日之匯款，實質
    上與魏林寶惠無涉。況且，魏林寶惠在79年間為了繳納原告
    77、78年度營利事業所得稅，以清償積欠原告的債務，曾向
    魏文賢借款3,755,056元、1,608,658元，並由魏文賢於79年
    5月16日、同年9月24日至銀行臨櫃同時辦理提款、繳納手續
    。嗣於94年間，因原告另案訴訟代理人張泰昌律師聲稱只要
    魏林寶惠先行返還1,000,000元即可和解，魏林寶惠乃向魏
    浩三借款1,000,000元，由魏浩三交付現金予張泰昌律師。
    魏林寶惠於109年11月11、12日之匯款，是為了清償對魏文
    賢、魏浩三所負的借款債務，並非贈與。且魏林寶惠清償對
    魏文賢、魏浩三之債務，其財產總額並未改變，並無侵害原
    告債權之情事。據此，原告請求撤銷魏林寶惠與魏文賢、魏
    浩三贈與之債權行為，並代位請求返還不當得利，為無理由
    ，應予駁回等語。並聲明：原告之訴駁回。
三、本院之判斷：
　㈠按民法第736條規定：「和解者，謂當事人約定，互相讓步，
    以終止爭執或防止爭執發生之契約。」第737條規定：「和
    解有使當事人所拋棄之權利消滅及使當事人取得和解契約所
    訂明權利之效力。」又公司法第84條第1項規定：「清算人
    之職務如左：一、了結現務。二、收取債權、清償債務。三
    、分派盈餘或虧損。四、分派賸餘財產。」第2項規定：「
    清算人執行前項職務，有代表公司為訴訟上或訴訟外一切行
    為之權。但將公司營業包括資產負債轉讓於他人時，應得全
    體股東之同意。」依照公司法第334條，上述公司法無限公
    司清算之規定，於股份有限公司之普通清算準用之。是以，
    股份有限公司之清算人在普通清算程序中，除了將「公司營
    業包括資產負債轉讓於他人」之情形外，有「代表公司為訴
    訟上或訴訟外一切行為之權」，在收取債權之過程中與債務
    人達成和解，自亦包括在內。次觀公司法第335條第1項前段
    規定：「清算之實行發生顯著障礙時，法院依債權人或清算
    人或股東之聲請或依職權，得命令公司開始特別清算；公司
    負債超過資產有不實之嫌疑者亦同。」第346條第1項第4款
    規定：「清算人為左列各款行為之一者，應得監理人之同意
    ，不同意時，應召集債權人會議決議之…：…四、成立和解或
    仲裁契約。…」公司法之所以增設股份有限公司之特別清算
    程序，是為了在公司清算發生顯著障礙時，增加法院介入的
    機制，並設置債權人會議、監理人等監督機關，藉由較嚴格
    的程序，確保清算能順利、公平地進行。因此，特別清算程
    序限縮清算人之權限，要求在成立和解契約前必須經過債權
    人會議決議。反之，在普通清算程序中，清算人本來即有代
    表公司成立和解契約之權限。
　㈡查原告得依終止委任回復原狀之法律關係，請求魏林寶惠給
    付8,636,286元及自86年5月18日起至清償日止，按週年利率
    5％計算之利息，此即系爭債權，案經本院86年度重訴字第48
    9號、臺灣高等法院86年度重上字第318號判決確定在案，有
    歷審判決書及確定證明書在卷可詳（見本院卷第211-248、2
    89-307頁）。系爭債權經本院103年度司執字第39256號執行
    受償79,634元、1,219,735元，本院另就被告魏林寶惠對第
    三人法國巴黎人壽保險股份有限公司台灣分公司之保單月配
    息債權核發移轉命令在案，有本院103年6月26日北院木103
    司執壬字第39256號債權憑證影本在卷可佐（見本院卷第19-
    22頁），堪予認定。
　㈢惟查，林奇霏前於107年3月30日經本院以107年度司字第16號
    裁定選派為原告之清算人，有裁定影本在卷可查（見本院卷
    第73-75頁），嗣林奇霏於108年8月1日代表原告與被告魏林
    寶惠簽訂和解書，雙方同意事項略以：⒈原告同意自簽訂日
    起免除被告魏林寶惠剩餘債務、⒉原告同意撤回本院103年度
    司執字第39256號強制執行程序、⒊雙方同意互相拋棄該和解
    書簽訂日前所生一切法律上請求權，林奇霏隨即檢附和解書
    具狀撤回上開強制執行程序，有民事聲請撤回強制執行狀及
    附件和解書在卷可詳（見本院卷第71-72、77頁），並經本
    院調取執行卷宗核閱無誤。據此，系爭債權中未受償之部分
    已因林奇霏代表和解而告消滅。原告主張林奇霏無權代表，
    上述和解書對原告不生效力等語，並不可採。
　㈣上述和解書第1條中關於魏林寶惠與原告間之債權總額之記載
    ，雖然與原告在本件訴訟中之主張不同（見本院卷第177-18
    1頁），但從其他條款中標明執行程序案號、同意免除「剩
    餘」債務、「互相拋棄該和解書簽訂日前所生一切法律上請
    求權」等記載來看，和解標的即為系爭債權未受償之部分，
    至於系爭債權當時未受償之部分餘額多少，正是原告與魏林
    寶惠間之爭議所在，雙方為消弭爭議而簽署和解契約，原告
    自然不能任意推翻。原告嗣後雖持上開債權憑證於109年12
    月2日再度聲請強制執行，經本院以109年度司執字第132907
    號執行後並未受償，於110年4月30日終結執行程序，有債權
    憑證及繼續執行紀錄表為證（見本院卷第187-193頁），並
    經受命法官核實無誤（見本院卷第338頁），但這只是在該
    件執行程序中並未受償而已，不能排除魏林寶惠有在程序外
    另行清償之可能，亦無從憑以遽認上述和解該當於民法第73
    8條所定之撤銷事由。原告主張該和解標的錯誤，不生效力
    （見本院卷第181頁），尚屬無據。又系爭債權既因和解而
    消滅，原告另提出其清償金額與本息抵充結果（見本院卷第
    281-283頁），亦無審究之必要。
　㈤至於林奇霏雖因簽署上述和解書等件，未忠實執行清算人執
    務，先經本院於109年9月3日以108年度司字第243號裁定解
    任原告清算人職務（見本院卷第329-334頁），嗣經臺灣臺
    中地方法院以110年度易字第1419號判決認定涉犯背信罪（
    見本院卷第347-359頁），但這些只能佐證在內部關係上林
    奇霏違反清算人之受任義務，無法直接推翻其代表原告對外
    所為法律行為之效力。
四、綜上所述，原告對於魏林寶惠之系爭債權已因和解而消滅，
    原告自無從執以依民法第244條第1項、第4項、第242條、第
    179條規定，請求撤銷詐害債權行為、代位請求返還不當得
    利，其請求為無理由，應予駁回。
五、本件事證已臻明確，兩造其餘主張、攻擊防禦方法及所提證據，經審酌後認於本件判決結果不生影響，爰不逐一論駁，併此敘明。
六、據上論結，本件原告之訴為無理由，依民事訴訟法第78條，
    判決如主文。
中　　華　　民　　國　　111 　年　　7 　　月　　20　　日
                  民事第三庭  審判長法　官　方祥鴻
　　　　　　　　　　　　　　　　　　法　官　林瑋桓
　　　　　　　　　　　　　　　　　　法　官　王沛元
以上正本係照原本作成。
如對本判決上訴，須於判決送達後20日內向本院提出上訴狀。如
委任律師提起上訴者，應一併繳納上訴審裁判費。
中　　華　　民　　國　　111 　年　　7 　　月　　20　　日
                                    書記官  顏莉妹